【裁判字號】    95,交易,540
【裁判日期】    950920
【裁判案由】    過失傷害
【裁判全文】
臺灣臺中地方法院刑事判決             95年度交易字第540號
公  訴  人  臺灣臺中地方法院檢察署檢察官
被      告  甲○○
                    國民
上列被告因過失傷害案件，經檢察官提起公訴（95年度偵字第
15805號），被告於準備程序中就被訴事實為有罪之陳述，經本
院合議庭裁定改行簡式審判程序審理後，本院判決如下：
    主    文
甲○○因過失傷害人，處有期徒刑月，如易科罰金，以銀元
佰元即新台幣玖佰元折算壹日。
    犯罪事實
一、甲○○於民國九十四年十二月二十六日六時十三分許，駕駛
    車牌號碼Ｂ３—４６５７號自用小客車，自臺中縣太平市○
    ○路○段一一七號前停車格處駛出，正由西往東方向欲迴轉
    至對向車道往臺中市區方向行駛，理應注意車輛行駛時，駕
    駛人應注意車前狀況，隨時採取必要之安全措施，及車輛起
    步前應顯示方向燈，注意前後左右有無障礙或車輛行人，並
    應讓行進中之車輛行人優先通行，而甲○○依當時情形，又
    無不能注意之情事，竟疏於注意，於車輛起步迴轉之際，未
    留意車輛及注意路況，隨時為停車之準備，貿然駛出，適同
    一時、地有乙○○騎乘車牌號碼ＳＮＪ—７３３號輕型機車
    ，由中山路四段由西向東往坪林方向行駛，見甲○○所駕駛
    之上開自用小客車欲左迴轉時，已煞車躲避不及，兩方遂於
    上述路段一一七號前發生擦撞，致乙○○人車倒地並受有右
    遠端腓骨骨折、背部挫傷等傷害。
二、案經乙○○訴由臺灣臺中地方法院檢察署檢察官偵查起訴。
    理    由
一、訊據被告甲○○就其駕駛車輛有前開過失，致告訴人乙○○
    受有傷害等節，業於本院審理中坦認不諱，核與告訴人乙○
    ○於偵查、本院準備程序及審理中指訴之情節相符，復有道
    路交通事故現場圖、道路交通事故調查報告表(一)、(二)，以及
    交通事故談話紀錄表、國軍台中總醫院附設民眾診療服務處
    診斷證明書及相片十張在卷可稽，堪信被告前開自白屬實；
    且查，本件被告肇事當時係晴天，屬於夜間有照明之光線，
    此外該路段係鋪設柏油、乾燥、無缺陷亦無其他障礙物之道
    路，現場之視距良好、行車管制號誌亦屬正常，被告行經該
    處，並無不能注意之情事，竟疏於注意告訴人適正騎乘機車
    經過前開路段，竟仍貿然逕行迴轉，致告訴人與被告擦撞後
    ，人車倒地受傷，足認被告駕駛車輛時確實有過失，且與告
    訴人因而受傷之間具有相當因果關係。是本件被告前開過失
    傷害之犯行，乃屬事證明確，堪予認定。
二、本件論罪科刑如下：
  (一)核被告所為，係犯刑法第二百八十四條第一項之過失傷害罪
    。
  (二)本件被告於肇事後，有偵查權限之人知悉犯罪人之前，主動
    向到場處理事故之員警陳明自己係肇事者及陳述肇事經過一
    節，有臺中縣警察局霧峰分局道路交通事故肇事人自首情形
    紀錄表一份在卷可憑。則被告係對於未發覺之罪自首而接受
    裁判，而被告行為後，刑法第六十二條前段有關自首之規定
    已有修正，修正前之舊法規定為「必減」其刑，修正後改為
    「得減」其刑，此項變動影響行為人之刑罰法律效果，係屬
    新修正刑法第二條第一項之「法律變更」，本件被告自首之
    時間係於新修正刑法生效前之九十四年十二月二十六日，自
    應為新舊法比較，經比較新舊法結果，因修正前舊法規定為
    「必減」其刑，較有利於行為人，即新法之規定對於被告並
    無較為有利之情形，是依修正後刑法第二條第一項前段之規
    定，本件應適用被告行為時之法律，即應適用修正前刑法第
    六十二條前段之規定，減輕被告之刑。
  (三)爰審酌被告就本件車禍發生之過失程度、所生之危害、肇事
    後坦認犯行，並求能與被害人達成和解，態度尚可，惟因被
    害人請求之金額過高且不願同意由被告分期付款償還賠償款
    項致未能達成和解等一切情狀，量處如主文所示之刑，並諭
    知易科罰金之折算標準。（查被告行為後，罰金罰鍰提高標
    準條例第二條業已刪除，而刑法第四十一條第一項前段關於
    易科罰金之折算標準已由舊法之銀元一百元、二百元、三百
    元修正為新台幣（下同）一千元、二千元、三千元，因屬科
    刑規範事項之變更，其折算標準為裁判時所應諭知，自有就
    新舊法規定比較之必要，經比較新舊法結果，以被告行為時
    之舊法較為有利於被告，新法並無對被告有較為有利之情形
    ，是依刑法第二條第一項前段之規定，本件應適用被告行為
    時之舊法即依修正前刑法第四十一條第一項前段、修正前罰
    金罰鍰提高標準條例第二條、現行法規所定貨幣單位折算新
    台幣條例第二條之規定，諭知以銀元三百元即新台幣九百元
    折算一日為易科罰金之折算標準，附此敘明。）
三、其餘關於比較新舊法部分：
  (一)被告行為後，刑法第三十三條第五款業於九十四年二月二日
    以華總一義字第０九四０００一四九０一號令修正公布，並
    自九十五年七月一日起施行；修正後刑法第三十三條第五款
    規定「罰金：新臺幣一千元以上，以百元計算之。」，與修
    正前刑法第三十三條第五款規定「罰金：一元以上。」不同
    。比較新舊法結果，以舊法較有利於行為人，新法並無對被
    告較為有利之情形，故依刑法第二條第一項前段規定，本案
    關於刑法第二百八十四條第一項前段之法定刑罰金部分，自
    應適用行為時之法律即修正前刑法第三十三條第五款規定決
    定其罰金部分之法定刑。
  (二)再查被告行為後，業已增訂刑法施行法第一條之一，並規定
    ：「中華民國九十四年一月七日刑法修正施行後，刑法分則
    編所定罰金之貨幣單位為新臺幣。九十四年一月七日刑法修
    正時，刑法分則編未修正之條文定有罰金者，自九十四年一
    月七日刑法修正施行後，就其所定數額提高為三十倍。但七
    十二年六月二十六日至九十四年一月七日新增或修正之條文
    ，就其所定數額提高為三倍。」，是就現行刑法中，有關於
    罰金刑處罰之規定已有修正，惟經比較增訂之刑法施行法第
    一條之一與被告行為時之罰金罰鍰提高標準條例第一條前段
    、現行法規所定貨幣單位折算新台幣條例第二條結果，二者
    規定適用之結果並無不同，則本件即依被告行為時之舊法即
    依罰金罰鍰提高標準條例第一條前段為法條適用之依據，附
    此敘明。
據上論斷，應依刑事訴訟法第二百九十九條第一項前段，刑法第
二條第一項前段、但書、刑法第二百八十四條第一項前段，修正
前刑法第六十二條前段、修正前刑法第四十一條第一項前段，罰
金罰鍰提高標準條例第一條前段、修正前罰金罰鍰提高標準條例
第二條，現行法規所定貨幣單位折算新台幣條例第二條，判決如
主文。
中    華    民    國    95    年    9     月    20    日
                  刑事第一庭      法  官  林學晴
以上正本證明與原本無異。
如不服本判決，應於送達後十日內向本院提出上訴狀（須附繕
本），上訴於臺灣高等法院臺中分院。
                                  書記官  賴淵瀛
中    華    民    國    95    年    9     月    20    日
附錄論罪科刑法條
中華民國刑法第284條
（過失傷害罪）
因過失傷害人者，處6月以下有期徒刑、拘役或5百元以下罰金，
致重傷者，處1年以下有期徒刑、拘役或5百元以下罰金。
從事業務之人，因業務上之過失傷害人者，處1年以下有期徒刑
、拘役或1千元以下罰金，致重傷者，處3年以下有期徒刑、拘役
或2千元以下罰金。


司法院資訊處製作；財團法人民間司法改革基金會備份。
